【裁判字號】    98,訴,114
【裁判日期】    980624
【裁判案由】    給付買賣價金
【裁判全文】
臺灣基隆地方法院民事判決               98年度訴字第114號
原      告  良棚有限公司
法定代理人  甲○○
被      告  曹淑美即太陽便利.
                    （
訴訟代理人  張麗玉律師
上列當事人間請求給付買賣價金事件，本院於中華民國98年６月
10日辯論終結，茲判決如下：
    主  文
原告之訴駁回。
訴訟費用由原告負擔。
    事實及理由
一、本件原告起訴主張：被告曹淑美（即太陽便利商店）自民國
    （下同）94年５月起即陸續向該公司購買菸酒，為支付貨款
    而交付之支票，向均如數兌現，詎被告於96年３月間為支付
    貨款而交付如附表所示之11張支票，經該公司為付款之提示
    ，竟遭退票，不獲付款，嗣經該公司迭次向被告催討，亦未
    獲置理等情，為此併依買賣及票據之法律關係及票據罹於消
    滅時效後之利益返還請求權，提起本件訴訟，請求判命被告
    應如數給付該公司1,989,500.元。
二、被告對於：原告所執如附表所示之11張支票為伊所簽發，經
    原告提示均遭退票等事實，自認屬實，惟以：(一)伊並無於
    附表所示支票之發票日向原告購買貨物，並簽發附表所示支
    票以支付貨款。原告未就買賣貨物關係成立之時間、內容、
    金額、貨物之交付等節舉證以實其說，空言主張伊積欠貨款
    ，應屬無據。伊雖有簽發附表所示11張支票，惟係應訴外人
    乙○○向伊借票而簽發，此有臺灣基隆地方法院檢察署97年
    度偵字第2335號不起訴處分書及起訴書可稽。伊顯無向原告
    購買貨物而簽發附表所示11張支票，原告之主張與事實不符
    。(二)附表所示11張支票之發票日分別為96年３月２日至96
    年３月16日之間，原告遲至97年10月１日始持附表所示11張
    支票聲請本院發給支付命令，主張伊積欠票款及利息，請求
    伊給付票款及利息，顯已逾票據法第22條第１項規定之１年
    時效期間，原告請求給付票款應無理由。(三)附表所示11張
    支票確係伊借予訴外人乙○○，並非伊為支付向原告購買貨
    物所簽發，此迭經臺灣基隆地方法院檢察署檢察官查明，對
    伊為不起訴處分、對訴外人乙○○提起公訴，並經本院刑事
    庭查明，判決乙○○有罪，有臺灣基隆地方法院檢察署97年
    度偵字第2335號不起訴處分書、起訴書及本院97年度易字第
    785.號刑事判決可稽。(四)原告提出之「交易日報表」影本
    ，伊否認該文書形式上及實質上真正，又該日報表所載內容
    與本件無關，亦不足以證明兩造間有何成立貨物買賣關係之
    事實。另「票據明細表」係原告自行制作，所列應收票據明
    細均與本件無關，不足以證明兩造間有何原告主張之貨物買
    賣關係存在。又伊附表編號１、２及４所示支票退票後所出
    具之收據，僅係表示有自原告處取回支票３張，並無隻字片
    語載簽發票詎之原因或任何有關貨物買賣之事宜，該字據顯
    無從證明有何原告所謂之買賣關係存在等語，資為抗辯。並
    陳明：如受不利益之判決，願供擔保免為假執行（即為以預
    供擔保為條件得免為假執行之宣告）。
三、查原告主張：被告陸續向該公司購買菸酒，為支付貨款而交
    付如附表所示11張支票，經該公司為付款之提示，竟遭退票
    ，不獲付款，嗣經該公司迭次向被告催討，亦未獲置理等事
    實，除被告對於附表所示之11張支票確為伊所簽發，經原告
    提示不獲付款之事實自認屬實外，其餘均為被告所否認，雖
    原告提出附表所示之11張支票及退票理由單、應收帳款明細
    ４張、「交易日報表」影本１冊、「票據明細表」４頁及被
    告於附表編號１、２及４所示支票退票後所出具之收據２件
    為證；惟查：(一)附表所示之11張支票及退票理由單僅足以
    證明被告確曾簽發該11張支票及經原告提示均遭退票而已，
    尚不足以證明係被告向原告購買菸酒，為支付貨款而交付該
    11張支票。(二)應收帳款明細及交易日報表均為原告所製作
    ，被告已否認為真正，是否為真，已有可疑；退步言之，縱
    屬為真，亦僅足以證明原告有該等交易及應收帳款而已，亦
    不足以證明係被告向原告購買菸酒，為支付貨款而交付附表
    所示之11張支票。(三)票據明細表亦僅足以證明原告有該批
    支票之託收，因無附表所示11張支票之紀錄，亦不足以證明
    係被告向原告購買菸酒，為支付貨款而交付附表所示之11張
    支票。(四)被告於附表編號１、２及４所示支票退票後所出
    具之「收據」２件，僅載明：「本人曹淑美向良棚有限公司
    拿回兩張存款不足之支票KN0000000、125,000，KN0000000
    （應為KN0000000之誤）、125,000，面額共新台幣貳拾伍萬
    元……」及「本人因存款不足從良棚有限公司拿回基隆一信
    票號KN0000000.一張面額新台幣玖萬捌仟元，……」等語，
    亦僅足以證明被告曾向原告拿回附表編號１、２及４所示３
    張遭退票之支票而已，亦不足以證明係被告向原告購買菸酒
    ，為支付貨款而交付附表所示之11張支票。反之，被告抗辯
    ：附表所示之11張支票係伊借予訴外人乙○○，並非伊為支
    付向原告購買貨物所簽發等事實，則業經臺灣基隆地方法院
    檢察署檢察官查明，對被告為不起訴處分，對乙○○提起公
    訴，並經本院刑事庭查明，判決乙○○有罪，此有臺灣基隆
    地方法院檢察署97年度偵字第2335號檢察官不起訴處分書、
    起訴書及本院97年度易字第785.號刑事判決在卷可稽，並經
    本院調卷核閱明確，另經本院依職權訊問證人乙○○，仍為
    相同之證述（參見本院98年４月22日言詞辯論筆錄）；此外
    ，參以被告以前向原告購買貨品所簽發之支票，其面額均為
    數百元至數萬元之小額者，顯有高達20餘萬元者，此業經本
    院依職權向付款人基隆第一信用合作社大武崙分社函索被告
    於該分社之支票存款戶交易情形，經基隆第一信用合作社檢
    送「之存帳卡明細表」乙冊附卷可稽。綜上，足見附表所示
    之11張支票應係被告借予訴外人乙○○無訛，被告之抗辯堪
    以信為真實。綜上所述，原告主張：被告陸續向該公司購買
    菸酒，為支付貨款而交付如附表所示11張支票等事實，尚難
    信為真實。
四、原告既尚難證明：被告陸續向該公司購買菸酒，為支付貨款
    而交付如附表所示11張支票等事實為真實，則原告依買賣之
    法律關係，訴請被告給付貨款1,989,500.元，自無依據，應
    不准許。其次、附表所示11張支票之發票日分別為96年３月
    ２日至96年３月16日之間，原告遲至97年10月１日始持附表
    所示11張支票聲請本院核發支付命令，主張被告積欠該公司
    票款及利息，請求被告給付票款及利息，顯已逾票據法第22
    條第１項規定之１年時效期間，被告既已為時效抗辯，依民
    法第0144條第１項之規定，自得拒絕給付，從而原告依票據
    之法律關係，訴請被告給付票款1,989,500.元，亦無依據，
    而應不准許。又原告既尚難證明：被告陸續向該公司購買菸
    酒，為支付貨款而交付如附表所示11張支票等事實為真實，
    已如上述，則原告依票據法第22條第４項利益償還請求權之
    規定，請求被告應返還其所受利益1,989,500.元，亦無依據
    ，而應不准許。
五、本件已駁回原告之訴，被告並未受不利益之判決，故被告以
    預供擔保得免為假執行宣告之聲請之條件尚未成就，本院自
    不須宣告「免為假執行」，並予敘明。
六、據上論結，本件原告之訴為無理由，依民事訴訟法第78條，
    判決如主文。
中    華    民    國    98    年    6     月    24    日
                  民事庭法      官  林金發
以上正本係照原本作成。
如不服本判決，應於本判決送達後20日內向本院提出上訴狀（並
附繕本）及繳納上訴裁判費，上訴於臺灣高等法院。
中    華    民    國    98    年    6    月     24    日
                        法院書記官  莊國南
┌────────────────────────────────────┐
│附表（98年度訴字第114號）：                                             │
├──┬────┬─────────┬──────┬─────┬─────┤
│編號│發 票 人│ 付     款     人 │ 發  票  日 │ 票面金額 │ 支票號碼 │
│    │        │                  │ （ 民 國 ）│（新臺幣) │          │
├──┼────┼─────────┼──────┼─────┼─────┤
│ １ │曹 淑 美│有限責任基隆第一信│96年03月02日│125,000元 │ KN0000000│
│    │        │用合作社大武崙分社│            │          │          │
├──┼────┼─────────┼──────┼─────┼─────┤
│ ２ │曹 淑 美│有限責任基隆第一信│96年03月03日│125,000元 │ KN0000000│
│    │        │用合作社大武崙分社│            │          │          │
├──┼────┼─────────┼──────┼─────┼─────┤
│ ３ │曹 淑 美│有限責任基隆第一信│96年03月07日│ 60,500元 │ KN0000000│
│    │        │用合作社大武崙分社│            │          │          │
├──┼────┼─────────┼──────┼─────┼─────┤
│ ４ │曹 淑 美│有限責任基隆第一信│96年03月08日│ 98,000元 │ KN0000000│
│    │        │用合作社大武崙分社│            │          │          │
├──┼────┼─────────┼──────┼─────┼─────┤
│ ５ │曹 淑 美│有限責任基隆第一信│96年03月09日│260,000元 │ KN0000000│
│    │        │用合作社大武崙分社│            │          │          │
├──┼────┼─────────┼──────┼─────┼─────┤
│ ６ │曹 淑 美│有限責任基隆第一信│96年03月10日│260,000元 │ NK0000000│
│    │        │用合作社大武崙分社│            │          │          │
├──┼────┼─────────┼──────┼─────┼─────┤
│ ７ │曹 淑 美│有限責任基隆第一信│96年03月13日│260,000元 │ KN0000000│
│    │        │用合作社大武崙分社│            │          │          │
├──┼────┼─────────┼──────┼─────┼─────┤
│ ８ │曹 淑 美│有限責任基隆第一信│96年03月14日│260,000元 │ KN0000000│
│    │        │用合作社大武崙分社│            │          │          │
├──┼────┼─────────┼──────┼─────┼─────┤
│ ９ │曹 淑 美│有限責任基隆第一信│96年03月15日│260,000元 │ KN0000000│
│    │        │用合作社大武崙分社│            │          │          │
├──┼────┼─────────┼──────┼─────┼─────┤
│ 10 │曹 淑 美│有限責任基隆第一信│96年03月16日│183,000元 │ KN0000000│
│    │        │用合作社大武崙分社│            │          │          │
├──┼────┼─────────┼──────┼─────┼─────┤
│ 11 │曹 淑 美│有限責任基隆第一信│96年03月16日│ 98,000元 │ KN0000000│
│    │        │用合作社大武崙分社│            │          │          │
└──┴────┴─────────┴──────┴─────┴─────┘


司法院資訊處製作；財團法人民間司法改革基金會備份。
